【裁判字號】    94,抗,414
【裁判日期】    950125
【裁判案由】    證人裁罰
【裁判全文】
臺灣高等法院臺南分院民事裁定           94年度抗字第414號
抗  告  人  甲○○
上列抗告人因原告黃高山與被告華僑商業銀行股份有限公司嘉義
分行間請求損害賠償事件為證人而不到場，受證人裁罰，對於中
華民國94年7月7日臺灣嘉義地方法院94年度訴字第5號裁定提起
抗告，本院裁定如下：
    主    文
抗告駁回。
抗告訴訟費用由抗告人負擔。
    理    由
一、原審法院裁定以：
  (一)、按證人受合法之通知，無正當理由而不到場者，法院得以
      裁定處新台幣（下同）30,000元以下罰鍰；證人已受前項
      裁定，經再次通知，仍不到場者，得再處60,000元以下罰
      鍰，並得拘提之，民事訴訟法第303條第1項、第2項定有
      明文。
  (二)、原審法院受理原告黃高山與被告華僑商業銀行股份有限公
      司嘉義分行（下稱華僑銀行嘉義分行）間請求損害賠償事
      件（原審法院94年度訴字第5號），受罰人即抗告人甲○
      ○為證人，經通知其應於民國（下同）94年5月18日、94
      年6月1日到場應訊，抗告人已於94年4月23日、94年5月24
      日收到通知，有原審卷附送達證書可憑。詎抗告人並無正
      當理由，竟不到場，爰依首開法條，裁罰20,000元等語。
二、抗告意旨略以：緣抗告人因投資房地產失利，不僅損失數千
    萬元資產，並在外積欠甚多債務，時遭債權人索債威嚇，行
    動實有安全顧慮，抗告人並非故意不出庭作證。抗告人身體
    罹患高血壓病症，不僅時常頭暈目眩，也無法忍受長途往返
    ，而抗告人因投資不當，飽受家人責備，已有精神衰弱、憂
    鬱症之困擾，實不能再受刺激，上法庭作證，對抗告人而言
    ，實難以承受云云，為此依法提起抗告。
三、經查：
  (一)、本件原審法院受理原告黃高山與被告華僑銀行嘉義分行間
      請求損害賠償事件（原審法院94年度訴字第5號），受罰
      人即抗告人甲○○為證人，經通知其應於94年5月18日上
      午11時、94年6月1日上午11時30分到場應訊，抗告人已於
      94年4月23日、94年5月24日收到通知，抗告人未到場應訊
      等事實，業據本院核閱原審94年度訴字第5號卷無訛（見
      原審卷145、160頁之送達證書頁），並為抗告人所不爭。
  (二)、抗告人主張：「其因投資房地產失利，不僅損失數千萬元
      資產，並在外積欠甚多債務，時遭債權人索債威嚇，行動
      實有安全顧慮，其並非故意不出庭作證。又其身體罹患高
      血壓病症，不僅時常頭暈目眩，也無法忍受長途往返，其
      因投資不當，飽受家人責備，已有精神衰弱、憂鬱症之困
      擾，實不能再受刺激，其難以承受上法庭作證，其未到場
      應訊作證均有不到場之正當理由」云云。惟查抗告意旨主
      張其投資失利致積欠債務甚多，時遭債權人威嚇，有安全
      之顧慮，並未舉證以實說，且經本院於94年8月24日之調
      查庭中訊問抗告人，抗告人自承：「…。並沒有人恐嚇我
      ，是我自己怕，聽到『嘉義』兩字，我血壓就升高。」等
      語。另本院訊問抗告人以：「你有精神耗弱及憂鬱症，無
      法出庭，有無證明？」；抗告人雖陳述有高血壓、甲狀腺
      在醫院治療，但亦陳稱：「無法提出證明」等語，足見抗
      告人其於2次未到場應訊作證，均無不到場之正當理由。
      抗告意旨主張其未到場應訊作證均有不到場之正當理由，
      要無可採。從而，原審法院以抗告人並無正當理由，竟不
      到場應證，裁罰20,000元，核無不合。抗告意旨仍執前詞
      指摘原裁定不當，求予廢棄，非有理由。
四、據上論結，本件抗告為無理由，依民事訴訟法第495條之1第
    1項、第449條第1項、第95條、第78條，裁定如主文。
中    華    民    國    95    年     1    月    25    日
                  民事第一庭      審判長法  官  林金村
                                        法  官  黃三哲
                                        法  官  胡景彬
上為正本係照原本作成。
抗告人如不服本裁定，僅得於收受本裁定正本送達後10日內以適
用法規顯有錯誤為理由，向本院提出再抗告狀（須附繕本1份及
繳納再抗告裁判費新台幣1000元），並經本院許可後始可再抗告
於最高法院。
中    華    民    國    95    年     1    月    26    日
                                        書記官  趙玲瓏
【附記】                                            Ｊ
民事訴訟法第495條之1第2項準用同法第466條之1第1、2項規定
：
I對於第二審判決上訴，上訴人應委任律師為訴訟代理人。但上
  訴人或其法定代理人具有律師資格者，不在此限。
II上訴人之配偶、三親等內之血親、二親等內之姻親，或上訴人
  為法人、中央或地方機關時，其所屬專任人員具有律師資格並
  經法院認為適當者，亦得為第三審訴訟代理人。


司法院資訊處製作；財團法人民間司法改革基金會備份。
